【裁判字號】    99,上易,931
【裁判日期】    990531
【裁判案由】    竊盜
【裁判全文】
臺灣高等法院刑事判決                 99年度上易字第931號
上  訴  人  臺灣士林地方法院檢察署檢察官
被      告  甲○○○○○  36.
上列上訴人因被告竊盜案件，不服臺灣士林地方法院99年度審易
字第32號，中華民國99年3月23日第一審判決（起訴案號：臺灣
士林地方法院檢察署98年度偵緝字第1359號），提起上訴，本院
判決如下：
    主  文
上訴駁回。
    理  由
壹、程序部分
    按被告以外之人於審判外之言詞或書面陳述，除法律有規定
    者外，不得作為證據，刑事訴訟法第159 條第1 項固有明文
    。惟被告以外之人於審判外之陳述，經當事人於審判程序同
    意作為證據，法院審酌該言詞陳述或書面陳述作成時之情況
    ，認為適當者，亦得為證據；當事人、代理人或辯護人於法
    院調查證據時，知有上開刑事訴訟法第159 條第1 項不得為
    證據之情形，而未於言詞辯論終結前聲明異議者，視為有前
    項之同意，刑事訴訟法第159 條之5 亦有明文。本判決以下
    引用之被告以外之人於審判外之言詞及書面陳述，經本院於
    審判程序提示予被告，並告以內容要旨，被告表示無意見，
    且未聲明異議，本院審酌相關言詞陳述或書面陳述作成時之
    情況，認為適當，依前揭法條意旨，均得援為本案證據。
貳、實體部分
一、公訴意旨略以：被告甲○○○○○係印尼籍監護工，受僱在臺北市
    ○○區○○路14號照料乙○○之母親，竟意圖為自己不法所
    有，於民國98年8 月1 日上午4 時許，在上址房內竊取金項
    鍊1 條得手後逃逸，經通報為行方不明。因認被告涉犯刑法
    第320 條第1 項竊盜罪嫌云云。
二、按犯罪事實應依證據認定之，無證據不得認定犯罪事實，刑
    事訴訟法第154 條第2 項定有明文。而事實之認定，應憑證
    據，如未發現相當證據或證據不足以證明，自不能以推測或
    擬制之方法，為裁判基礎；再認定不利於被告之事實，須依
    積極證據，苟積極證據不足為不利於被告事實之認定時，即
    應為有利於被告之認定，更不必有何有利之證據（參看最高
    法院30年度上字第816 號判例）；又所謂「積極證據足以為
    不利被告事實之認定」係指據為訴訟上證明之全盤證據資料
    ，在客觀上已達於通常一般之人均不致於有所懷疑，而得確
    信被告確曾犯罪之程度，若未達到此一程度，而有合理懷疑
    之存在時，即無從為有罪之認定（最高法院40年臺上字第86
    號、76年臺上字第4986號判例均參照）。
三、本件公訴人認被告涉犯竊盜罪嫌，無非係以證人即告訴人乙
    ○○之證述及在被告所有之空行李箱內查獲金飾空袋之相片
    ，為其主要論據。訊據被告甲○○○○○堅決否認犯行，辯稱：伊
    在告訴人乙○○住處擔任監護工期間，從未看見乙○○之母
    親配戴或拿出金項鍊；伊因不堪雇主母親一再罵伊而逃逸，
    並將認為無用之行李箱留在房間，並未帶走；告訴人所指的
    金飾袋子應該是伊在房間內拾獲後，用以盛裝告訴人給伊打
    公用電話之零錢，嗣後已將零錢還給告訴人，並於離去時將
    該金飾袋留在房間床頭櫃，並未帶走；伊並未竊取金項鍊等
    語。經查：
    (一)證人即告訴人乙○○於原審審理時結證稱：伊於98年8月1
      日上午7、8時許發現被告不見後，伊母親向伊表示自己有
      一條金鍊子不見，但沒有說該項鍊是用什麼樣的袋子裝，
      之後伊到被告平常睡覺的房間，在床旁被告所有之空皮箱
      內發現一只金飾店的紅袋子；伊母親平常會拿出來金項鍊
      來看，再放入裝金飾的袋子，並放回自己房間的櫃子內，
      伊母親的首飾常常會亂放；伊並未親眼看見被告拿走金項
      鍊等語在卷（參見原審卷第28頁、第29頁、第32頁）。由
      證人乙○○所證內容觀之，公訴意旨所指被告竊取之金項
      鍊，實係證人母親所有之物，平常亦係由證人母親持有保
      管，證人係於被告逃逸時，聽聞其母親表示找不到該金項
      鍊而已，是就該金項鍊不見乙節，證人乙○○僅係聽自案
      外人即告訴人母親之陳述，並未親眼目睹，是被告是否確
      實偷竊告訴人母親之金飾，顯然有所疑義。
    (二)再證人乙○○雖證稱在被告留下之行李箱內發現1只金飾
      袋子乙節，固經提出照片為據，然因乏確切證據證明該金
      飾袋子即為證人母親收放該金項鍊所用之物，自無足據以
      認定告訴人母親確有金項鍊遺失之事實。
    (三)綜上，公訴人所舉證據，均不足以使本院產生被告確有竊
      取告訴人母親所有金項鍊犯行之心證，復查無其他積極證
      據足資證明被告有何公訴意旨所稱之竊盜犯行。
四、原審調查後同此認定，為被告無罪之判決，尚無違誤。檢察
    官不服原判決，上訴意旨就（一）原審判決逕自行認定證人
    乙○○之證詞為傳聞證據，無從採為證據，顯有適用證據排
    除法則不當之情形。（二）原審於99年3月4日收送告訴人所
    寄送之金飾袋，此有告訴人之陳述狀可佐，而原審於審理時
    要求告訴人提供前揭金飾袋以鑑驗指紋，顯見鑑驗金飾袋上
    指紋係屬應調查之證據，故原審於收到前揭金飾袋，理應再
    開辯論，以維護公平正義，原審竟未再辯論調查證據即逕行
    判決，顯有依法應於審判期日調查證據之違失。然經查，原
    審認定證人乙○○就該金項鍊不見乙節，證人乙○○僅係立
    於傳聞證人之地位，陳述其聽聞自案外人即告訴人母親之陳
    述，該等證詞，自無從採為證據使用之見解，此部分見解顯
    然誤解所謂證據能力與證據力二者有所不同，原審此部分之
    理由顯有未洽，檢察官對此部分之上訴指摘，顯然有據。再
    原審雖未將告訴人所送交之金飾袋送請鑑驗指紋，以及未在
    判決書中交代為何未調查此部分證據之理由，然證據之調查
    本為法院之職權，縱使原審法院對此部分證據未調查，然原
    審法院認為該證據對原判決無關或未影響判決，則無調查之
    必要，無不妥之處，並無檢察官上訴意旨所指證據未調查，
    而有判決理由不備之情形，況且，本件告訴人所提出之金飾
    袋，被告並不否認其曾持有該金飾袋，然稱：該金飾袋是原
    本放在伊住之房間桌上，裡面並未有東西，伊曾經裝告訴人
    所給伊之2元在該金飾袋等語，是該金飾袋留有被告之指紋
    ，並無疑問，是本件鑑驗金飾袋上之指紋，並無實益，原審
    未將該金飾袋送驗指紋並無不妥之處，是檢察官此部分之上
    訴指述，並無理由。惟如前所述，並無證據證明被告已符合
    竊盜罪之構成要件，本件檢察官就此亦未提出新證據方法，
    僅就原審已明白論斷之證據加以爭執，尚無從變更本院無罪
    之心證，是檢察官之上訴無理由，應駁回之。
據上論結，應依刑事訴訟法第368條，判決如主文。
本案經檢察官周誠南到庭執行職務。
中    華    民    國    99    年    5     月    31    日
                  刑事第三庭審判長法  官   陳博志
                                  法  官   許文章
                                  法  官   陳德民
以上正本證明與原本無異。
不得上訴。
                                  書記官   高麗雯
中    華    民    國    99    年    5     月    31    日

司法院資訊處製作；財團法人民間司法改革基金會備份。
